臺灣屏東地方法院刑事判決
96年度訴字第706號
公　訴　人　臺灣屏東地方法院檢察署檢察官
被　　　告　乙○○
指定辯護人　本院公設辯護人　丙○○
上列被告因偽造有價證券案件，經檢察官提起公訴（96年度偵字
第4014號），本院判決如下：
    主  文
乙○○連續意圖供行使之用，而偽造有價證券，處有期徒刑壹年
捌月，緩刑肆年。其在附表所示本票參張上偽造之「黃續明」簽
名參枚及偽造之「黃吉雲」簽名參枚均沒收。
    事  實
一、乙○○於民國95年間，因急需現款週轉而向甲○○○告貸。
    然因甲○○○要求乙○○簽發本票供作擔保，且須有另外2
    人在本票上簽名。乙○○一時情急，遂在甲○○○之催促下
    ，基於意圖供行使之用而偽造有價證券之概括犯意，先於95
    年1 月20日，在屏東縣內埔鄉○○村○○路211 號甲○○○
    住處，在如附表編號1 所示本票1 張上，偽造其弟「黃續明
    」及其妹「黃吉雲」之簽名各1 枚，再交予甲○○○，甲○
    ○○因而同意支借新臺幣（下同）30,000元予乙○○。同年
    3 月23日，乙○○又承前概括犯意，在同一處所，連續在如
    附表編號2 、3 所示本票2 張上，偽造其弟「黃續明」及其
    妹「黃吉雲」之簽名各2 枚後，以同一方法向甲○○○借款
    150,000 元。嗣因乙○○屆期無法還款，甲○○○持上開本
    票向本院聲請裁定強制執行，未獲清償，進而對乙○○提出
    告訴。
二、案經甲○○○訴由臺灣屏東地方法院檢察署檢察官偵查起訴
    。
    理  由
一、前開事實業據被告於本院審理中自白不諱，核與證人甲○○
    ○、黃續明及黃吉雲等3 人在偵查中證述之情節大致相符，
    並有如附表所示之本票影本3 張在卷可考。又本票上發票人
    欄內之筆跡，以肉眼觀之，即可認定均係出自同一人所為，
    且與卷附被告書寫之其他筆跡相似，而與證人黃續明、黃吉
    雲之筆跡有別。因此，被告自白應與事實相符。告訴人甲○
    ○○雖於偵查中陳稱：「我當時是跟她說請她找二個有財產
    資力的人來背書，我沒有跟她指明要找何人。黃吉雲、黃續
    明2 人是她自己找的，她說那2 人是他的親戚，有財產，所
    以我信賴她，我就把錢借給他」云云（96年度他字第376 號
    卷第42頁）。然被告在本票上偽造之「黃續明」及「黃吉雲
    」筆跡，明顯與被告本人之筆跡相同，肉眼一望即知，告訴
    人林李招娣應不致誤認，甚至未據任何查證，即輕信該2 人
    富有資力，是以告訴人所言，尚非全然可信。被告於偵查中
    自陳：「當初因為我跟告訴人借錢的時候，他叫我在本票的
    旁邊簽上黃吉雲及黃續明的名字，跟我說是我在借錢還錢，
    叫我簽他們的名字，只簽個形式而已，只要我還錢，對他們
    不會有影響。當初我問告訴人簽這個要幹什麼，他說只要我
    還錢，就會把本票撕掉，因為我沒有讀什麼書，所以就簽下
    去，並沒有得到他們二人的同意。」等語（同前揭卷第37頁
    ）則較為可採。本件事證已臻明確，被告犯行可以認定。
二、按行為後法律有變更者，適用行為時之法律。但行為後之法
    律有利於行為人者，適用最有利於行為人之法律，刑法第2
    條第1 項定有明文。查被告行為後，刑法業已修正，並由總
    統以華總一義字第09400014901 號令公布自95年7 月1 日施
    行。因修正後之刑法第2 條第1 項規定，係規範行為後法律
    變更所生新舊法律比較適用之準據法，於刑法修正施行後，
    應適用修正後刑法第2 條第1 項之規定為「從舊從輕」之比
    較。而於比較時，則應併就罪刑有關之共犯、未遂犯、想像
    競合犯、牽連犯、連續犯、結合犯, 以及累犯加重、自首減
    輕暨其他法定加減原因（如身分加減）與加減比例等一切情
    形，本於統一性及整體性原則，綜其全部罪刑之結果而為比
    較（最高法院95年5 月23日刑事庭第8 次會議決議參照）。
    本件所涉法律之變更部分，計有下列數項：
    (一)刑法第201 條第1 項之法定刑：
      修正後刑法第33條第5 款規定: 「罰金: 新臺幣1,000 元
      以上, 以百元計算之。」，修正前之刑法同條款則規定:
      「罰金：1 元以上」（依罰金罰鍰提高標準條例第1 條規
      定應為銀元10元，即新臺幣30元）。故依修正後之規定，
      刑法第201 條第1 項之法定罰金刑下限已經提高，新舊法
      比較結果，以修正前之舊法對被告較為有利。
    (二)刑法第56條連續犯之規定:
      按刑法第56條有關連續犯之規定，業於修正後刪除。此項
      刪除雖非犯罪構成要件之變更，但足以影響行為人應受刑
      罰之法律效果。蓋被告連續數行為而犯同一罪名者，依修
      正前之規定，以一罪論，僅加重其刑至二分之一，惟依修
      正後之規定，需分論併罰，故仍屬法律有變更，且依此比
      較結果，顯以適用舊法對被告較為有利。
    (三)經綜合比較新舊刑法之規定後可知，修正後之刑法規定並
      未有利於被告，依刑法第2 條第1 項前段規定，仍應適用
      被告行為時之刑法規定處斷，合先敘明。
三、按行使偽造有價證券，以取得票面價值之對價，固不另論詐
    欺罪，但如以偽造之有價證券供作擔保或作為新債清償而借
    款，則其借款行為，乃行使有價證券以外之另一行為, 其間
    有方法結果關係，應論以詐欺罪之牽連犯（最高法院88年臺
    上字第4136號判決參照）。本案被告偽造本票之目的雖係供
    作向告訴人借款之擔保，然係受告訴人之催促及慫恿所為，
    告訴人對被告偽造簽名一事，應已知情，有如前述，故告訴
    人並不可能陷於錯誤。是核被告所為係犯修正前刑法第201
    條第1 項之偽造有價證券罪，不另論刑法第339 條第1 項之
    詐欺取財罪。其在本票上偽造署押乃偽造有價證券之部分行
    為，其偽造有價證券後持以行使，其持以行使之輕罪行為，
    又為偽造之重罪行為所吸收，均不另論罪。被告前後數次偽
    造有價證券行為，時間緊接，所犯罪名相同，顯係出於概括
    犯意反覆為之，為刑法修正前所謂之連續犯，應依修正前刑
    法第56條之規定以一罪論，並加重其刑。末按，偽造有價證
    券罪之法定最低刑度為3 年以上有期徒刑，考其立法意旨，
    乃在維護市場交易秩序，保障交易信用，惟此被告偽造本票
    之用途，乃在擔保借款之償還，並非替代現金之交付，亦無
    使其流通後，破壞市場交易秩序之意思，核與一般偽造票據
    行使之惡性犯行有間，因此，若處以被告法定最低刑度，仍
    有法重情輕之嫌，其犯罪情狀尚堪憫恕，故依刑法第59條之
    規定，酌減其刑。爰審酌被告之智識程度不高、無犯罪前科
    ，本件犯罪之動機、目的、手段，其所偽造之本票僅有3 紙
    ，票面金額合計為18萬元，對社會信用制度之損害尚屬輕微
    ，其事後坦承犯行，已償還被害人損失以達成和解，有和解
    筆錄在卷可稽等一切情狀，量處如主文所示之刑，以資懲儆
    。又被告前未曾受有期徒刑以上刑之宣告，因一時失慮，偶
    罹刑典，事後已坦承犯行，具與告訴人達成和解，具有悔意
    ，本院因認以暫不執行其刑為當，故予以宣告緩刑4 年，以
    勵自新。被告在附表所示本票上偽造之「黃續明」簽名3 枚
    及「黃吉雲」簽名3 枚，均應依刑法第219 條之規定宣告沒
    收。被告本人簽名及按指印之部分因屬真正，故仍為有效票
    據，不在沒收之列，附此敘明（最高法院84年度臺上字第
    1550號判例參照）。
據上論斷，應依刑事訴訟法第299 條第1 項前段，刑法第2 條第
1 項前段，修正前刑法第201 條第1 項、第56條，刑法第59條、
第219 條，修正前罰金罰鍰提高標準條例第1 條前段，判決如主
文。
中　　華　　民　　國　　96　　年　　12　　月　　12　　日
                  刑事第四庭    審判長法  官  莊鎮遠
                                      法  官  蔡嘉裕
                                      法  官  王以齊
以上正本證明與原本無異。
如不服本判決應於收受本判決送達後十日內向本院提出上訴書狀
, 其未敘述上訴理由者, 並得於提起上訴後十日內向本院補提理
由書狀（均須按他造當事人之人數附繕本）「切勿逕送上級法院
」
中　　華　　民　　國　　96　　年　　12　　月　　12　　日
                                      書記官  盧姝伶
附錄本判決論罪科刑法條：
刑法第201 條第1 項
意圖供行使之用, 而偽造、變造公債票、公司股票或其他有價證
券者, 處3 年以上10年以下有期徒刑，得併科3 千元以下罰金。
附表:
 ┌─┬───┬─────┬──────┬────────────┐
 │編│票  號│票面金額  │ 發票日     │ 偽造情形               │
 │號│      │（新臺幣）│            │                        │
 ├─┼───┼─────┼──────┼────────────┤
 │1 │397345│ 100,000元│95年1 月20日│在本票上偽造「陳榮宗」、│
 │  │      │          │            │「黃吉雲」之簽名各1 枚。│
 ├─┼───┼─────┼──────┼────────────┤
 │2 │744241│ 30,000 元│95年3 月23日│同上                    │
 ├─┼───┼─────┼──────┼────────────┤
 │3 │744243│ 50,000 元│同上        │同上                    │
 └─┴───┴─────┴──────┴────────────┘
